【裁判字號】    98,海商,11
【裁判日期】    991112
【裁判案由】    損害賠償
【裁判全文】
臺灣臺北地方法院民事判決              98年度海商字第11號
原      告  HORIZON L.
法定代理人  CHARLES G.
訴訟代理人  劉貞鳳律師
複  代理人  簡靖芬律師
被      告  台灣快桅股份有限公司
法定代理人  關偉諾
訴訟代理人  王國傑律師
複  代理人  方意欣律師
上當事人間請求損害賠償事件，本院於民國99年9 月29日言詞辯
論終結，判決如下：
    主  文
原告之訴及假執行之聲請均駁回。
訴訟費用由原告負擔。
    事  實  及  理  由
一、原告主張：原告與訴外人Maersk Sealand於民國88年12月9
    日簽訂艙位租傭與運輸服務契約，約定分別於89年1 月及12
    月將原告所有之船舶CSX Hawaii 及CSX Discovery（下稱系
    爭船舶）之艙位出租予Maersk Sealand，被告則依Maersk
    Sealand 之指示於臺灣高雄港第118 號、第119 號碼頭將實
    櫃裝載上船，然被告堆放在甲板上之實櫃超過該船「貨物繫
    固手冊」所允許之最大重量，致分別有21個貨櫃及16個貨櫃
    於航行途中遭遇9 至10級強風而落海滅失（下稱系爭事故）
    ，Maersk Sealand因此遭落海貨櫃貨主索賠並達成和解，
    Maersk Sealand即依據艙位租傭與運輸服務契約在美國紐約
    對原告提起仲裁求償，仲裁庭判定原告應賠償Maersk
    Sealand 附表所示金額。惟前述落海貨櫃均是被告在高雄港
    裝載上船之貨櫃，且貨櫃落海是因被告不當裝載超重貨櫃所
    致，原告自得訴請被告負擔損害賠償責任。爰基於民法第18
    4 條第1 項前段、第2 段、第188 條侵權行為法律關係。聲
    明：（一）被告應給付原告美金2,480,015.63元，及自起訴
    狀繕本送達翌日起至清償日止，按年息百分之5 計算之利息
    。（二）願供擔保請准宣告假執行。
二、被告則以：否認原告權利受有損害或被告裝載方式與貨櫃落
    海間有因果關係等情，故原告就上開事實自應舉證以實其說
    ；本件貨櫃落海事件分別發生於89年1 月、89年12月，原告
    至遲於90年6 月18日即知悉損害及賠償義務人，然原告遲至
    97年11月11日始提起本件訴訟，原告之侵權行為損害賠償請
    求權已經罹於時效；確認貨櫃積載方式是否合適，係船長及
    海員之義務，並非被告之義務，縱系爭船舶之貨櫃積載方式
    不符繫固手冊之規定，亦為系爭船舶船員之疏失，被告並無
    侵權行為；國際海上人命安全公約未經我國立法院決議通過
    ，非屬民法第184 條第2 項所稱保護他人之法律等語，資為
    抗辯。聲明：（一）原告之訴駁回。（二）如受不利判決，
    願供擔保請准宣告免為假執行。
三、兩造不爭執事項：
（一）原告與Maersk Sealand於88年12月9 日簽訂「艙位租傭與
      運輸服務契約」（space charter and transporta tion
      service contract，下稱系爭艙位租用契約）。
（二）原告依上開契約，於89年1 月及89年12月將其所有之船舶
      「CSX Hawaii」輪及「CSX Discovery」 輪之艙位出租予
      Maersk Sealand，供其自台灣高雄港運送貨櫃到美國塔科
      馬。
（三）在系爭船舶航行途中，「CSX Hawaii」輪有21個貨櫃落海
      ，「CSXD iscovery」輪有16個貨櫃落海。
（四）Maersk Sealand依上述契約在美國紐約對原告提起仲裁求
      償，仲裁庭判定原告應賠償Maersk Sealand貨損和解金額
      、利息、律師費、仲裁人費用及支出共美金2,480,015.63
      元（原證一）。
       (1)貨損和解金額          美金1,632,600.25元
       (2)利息                  美金586,258.56元
       (3)律師費與支出          美金211,576.36元
       (4)仲裁人費用及支出      美金49,580.46元
（五）被告承租高雄港第118 、119 號貨櫃碼頭經營港埠貨櫃轉
      運站，前開「CSX Hawaii」輪及「CSXDiscovery」輪落海
      之貨櫃係由被告裝載上船、繫固，並製作初步的貨櫃積載
      圖（stowage plan）。
四、按主張法律關係存在之當事人，須就該法律關係發生所須具
    備之特別要件，負舉證之責任。最高法院著有48年台上字第
    887 號判例要旨可供參照。本件原告主張被告堆載實櫃時超
    出系爭船舶「貨物繫固手冊」所允許之最大重量，致原告受
    有附表所示之損害，故依民法侵權行為法律關係，訴請被告
    負擔損害賠償責任等情，惟為被告所否認，並以前開情詞置
    辯。則原告對於被告有侵權行為、原告權利受有損害、侵權
    行為與損害間有因果關係等節，自應負擔舉證責任。
五、本件原告主張被告堆載實櫃不當，使系爭船舶裝載之部分實
    櫃落海，致原告受有附表所示之損害，無非係以Peter Zink
    聲明書及Charles R. Cushing所撰船上貨櫃損失報告（見本
    院卷一第77頁至第93頁、第116 頁至第131 頁）為憑。惟查
    ，Peter Zink聲明書僅記載系爭船舶CSX Hawaii及CSX
    Discovery 分別有13個、2 個貨櫃超重，並未說明貨櫃超重
    與系爭事故發生之關聯性。至Charles R. Cushing所撰船上
    貨櫃損失報告之結論雖記載系爭事故發生之根本原因係貨櫃
    裝載不當。惟參酌美國海事及分析中心之George L. Petrie
    對系爭事故鑑定之結果，主張貨櫃之重量和積載方式並非貨
    櫃滅失之原因，系爭船舶之繫固設備有嚴重鏽蝕之情形方為
    貨櫃滅失之比較可能原因乙節相互以觀（見本院卷三第48頁
    ）。已徵原告與Maersk Sealand就系爭事故於美國進行仲裁
    時，CharlesR. Cushing、George L. Petrie 等鑑定人對於
    系爭事故發生之原因尚無一致的看法。則系爭事故之發生是
    否確係因被告裝載不當而導致，即非無疑。此外，原告復未
    能提出其他證據資料證明被告之裝載與系爭事故發生有因果
    關係之事實，則依舉證責任分配法則，自無法遽為有利原告
    之認定。況縱認被告就系爭事故之發生，應對原告負擔侵權
    行為損害賠償責任。然查，系爭事故係分別發生於89年1 月
    、89年12月，原告於90年1 月31日回覆Maersk Sealand之信
    函中表明已收到Maersk Sealand於90年1 月29日因CSX
    Hawaii上之實櫃落海而將向原告求償之傳真，原告並於90年
    6 月18日同意Maersk Sealand與CSX Hawaii上落海貨櫃之貨
    主達成和解，及說明CSX Discovery輪有裝載問題等情，為
    兩造所不爭執，並有原告傳真影本在卷可按（見本院卷二第
    30頁至第35頁），堪可認定。已徵原告至遲於90年6 月18日
    即已知悉系爭事故之發生、被告裝載不當、Maersk Sealand
    因系爭事故向其求償等事實。是原告既於90年6 月18日即知
    悉損害及賠償義務人，則侵權行為損害賠償請求權之時效即
    應自90年6 月18日起算，然原告遲至97年11月11日始提起本
    件訴訟（見本院卷一第2頁），顯見原告之請求權已經罹於2
    年之短期時效。被告援引時效抗辯，拒絕給付，即屬有據，
    堪可採認。是原告之主張即屬無據，並非可採。
六、綜上，原告基於民法第184 條第1 項前段、第2 段、第188
    條侵權行為法律關係訴請被告給付原告美金2,480,015.63元
    ，及自起訴狀繕本送達翌日起至清償日止，按年息百分之5
    計算之利息，為無理由，不應准許。又原告之訴既經駁回，
    其假執行之聲請亦失所附麗，應併予駁回。
七、本件事證已臻明確，兩造其餘攻擊防禦方法，核與判決結果
    無影響，爰不逐一論述，併此敘明。
八、據上論結，本件原告之訴為無理由，依民事訴訟法第78條規
    定，判決如主文。
中    華    民    國    99    年    11    月    12    日
                  民事第二庭    法  官  黃呈熹
以上正本係照原本作成。
如對本判決上訴須於判決送達後二十日內，向本院提出上訴狀。
中    華    民    國    99    年    11    月    12    日
                                書記官  傅美蓮
附表
┌──┬─────────────┬─────────┐
│編號│項             目         │   金額（美金）   │
├──┼─────┬───────┼─────────┤
│    │          │CSX Hawaii    │   662,610.92元   │
│ 1  │貨損和解金├───────┼─────────┤
│    │          │CSX Discovery │   969,989.33元   │
├──┼─────┴───────┼─────────┤
│ 2  │利息                      │   586,258.56元   │
├──┼─────────────┼─────────┤
│ 3  │律師費與支出              │   211,576.36元   │
├──┼─────────────┼─────────┤
│ 4  │仲裁人費用及支出          │    49,580.46元   │
├──┴─────────────┼─────────┤
│    總        計                │  2,480,015.63元  │
└────────────────┴─────────┘

司法院資訊處製作；財團法人民間司法改革基金會備份。
